臺灣新北地方法院三重簡易庭民事判決
111年度重簡字第1890號
原      告  彭建生
被      告  彭千倖（即彭立源之繼承人）

被      告  彭琬婷（即彭立源之繼承人）

兼  共  同
訴訟代理人  鄒詠晏（即彭立源之繼承人）


上列當事人間請求給付票款事件，於民國111年11月25日言詞辯
論終結，本院判決如下：
    主  文
原告之訴駁回。
訴訟費用由原告負擔。
    事  實  及  理  由
一、原告起訴主張：其執有被告之被繼承人彭立源所簽發並載明
    免除做成拒絕證書之如附表所示本票（下稱系爭本票）1紙
    。詎屆期為付款之提示，未獲付款；又被繼承人彭立源已於
    民國111年1月26日死亡，被告為其法定繼承人且未辦理拋棄
    繼承，即應負擔給付票款之責任。為此，爰本於票據及繼承
    之法律關係，提起本件訴訟，並聲明請求：被告應於繼承被
    繼承人彭立源之遺產範圍內，連帶給付原告新臺幣（下同）
    418萬元，及自支付命令狀送達翌日起至清償日止，按年息5
    %計算之利息等事實。
二、被告則均求為判決駁回原告之訴，並辯稱：系爭本票是遭他
    人偽造，上面不是彭立源之筆跡，印文也不是彭立源的印章
    所蓋，並提出抵押權設定契約書，佐證系爭本上之筆跡非彭
    立源簽寫的等情。
三、本院得心證之理由如下：按在票據上簽名者，依票上所載文
    義負責，票據法第5條第1項固定有明文，然盜用或偽造他人
    印章、署名為發票行為，即屬票據之偽造，被盜用、偽造印
    章、署名者，因非其在票據上簽名用印為發票行為，自不負
    發票人之責任。又按支票（本票亦同）為無因證券，僅就支
    票作成前之債務關係，無庸證明其原因而已。至該支票本身
    是否真實，即是否為發票人所作成，即應由支票債權人負證
    明之責，此觀民事訴訟法第277條規定之法理至明（最高法
    院50年台上字第1659號判例要旨參照，但本則判例，依據10
    8年1月4日修正，108年7月4日施行之法院組織法第57條之1
    第2項，其效力與未經選編為判例之最高法院裁判相同）。
    本件被告既辯稱系爭本票是遭他人偽造的，否認其為真正，
    揆諸前揭論述說明，即應由原告就系爭本票上彭立源印文（
    無簽名）之真正或彭立源曾授權他人蓋印文簽發本票之事實
    ，負舉證之責任。然被告並未舉證證明系爭本票為真正，彭
    立源即毋庸負擔給付票款之責任，其過世後，被告雖為其繼
    承人，當然仍不必負擔給付票款之責任。 
四、從而，原告本於票據及繼承之法律關係，提起本件訴訟，並
    聲明請求：被告應於繼承被繼承人彭立源之遺產範圍內，連
    帶給付原告418萬元，及自支付命令狀送達翌日起至清償日
    止，按年息5%計算之利息，為無理由，應予駁回。
中　　華　　民　　國　　111 　年　　12　　月　　16　　日
                      法  官  趙義德
以上正本係照原本作成。
如不服本判決，應於送達後20日內，向本院提出上訴狀並表明上
訴理由，如於本判決宣示後送達前提起上訴者，應於判決送達後
20日內補提上訴理由書（須附繕本）。  
中　　華　　民　　國　　111 　年　　12　　月　　16　　日
                      書記官  張裕昌
附  表
發票人 票面金額（新臺幣）  發票日 票據號碼 到期日 彭立源 418萬元 106年9月18日 CH No811407 110年8月1日